臺灣高等法院臺中分院刑事判決　　　　100年度上訴字第430號
上　訴　人
即　被　告　楊華偉
上列上訴人因毒品危害防制條例案件，不服臺灣臺中地方法院99
年度訴字第3551號中華民國99年12月31日第一審判決（起訴案號
：臺灣臺中地方法院檢察署99年度毒偵字第2266號），提起上訴
，本院判決如下：
    主  文
上訴駁回。
    事  實
一、楊華偉曾於民國93年間因施用毒品案件，經送觀察、勒戒後
    ，認無繼續施用毒品之傾向，於93年9月1日執行完畢釋放。
    嗣於95年間又因違反毒品危害防制條例案件，經臺灣板橋地
    方法院以95年度訴字第1200號判處應執行有期徒刑7 月確定
    ，於96年7月16日縮刑期滿執行完畢。詎仍不知警惕，基於
    施用第一、二級毒品之犯意，於99年4月21日中午12時許，
    在臺中市○○路與崇德路附近之路旁，在車內將第一級毒品
    海洛因及第二級毒品甲基安非他命置於玻璃球吸食器內，再
    以火燒烤產生濃煙而以口鼻吸食之方式，施用第一級毒品海
    洛因及第二級毒品甲基安非他命1次。嗣於99年4月21日15時
    10分許，在臺中市○區○○路與育才北路口，為警盤查，並
    經其同意採集尿液送驗，結果呈嗎啡、安非他命及甲基安非
    他命陽性反應而查悉上情。
二、案經臺中市警察局第二分局報請臺灣臺中地方法院檢察署檢
    察官偵查起訴。
    理  由
一、按法院或檢察官依刑事訴訟法第208條規定囑託醫院、學校
    或其他相當之機關、團體為鑑定時，祇須其以言詞或書面提
    出之鑑定報告，符合刑事訴訟法第206條第1項、第208條所
    規定之形式要件，即具有證據能力，此即屬於刑事訴訟法第
    159條第1項所稱「法律有規定」之特別情形（最高法院96年
    度台上字第6842號刑事判決意旨供參）。而刑事訴訟之鑑定
    ，為證據調查方法之一種，係指由具有特別知識經驗之人或
    機關，就特別需要特殊知識經驗之事項，予以鑑識、測驗、
    研判及斷定，供為法院或檢察官認定事實之參考。刑事訴訟
    法第198條規定：「鑑定人由審判長、受命法官或檢察官就
    下列之人選任一人或數人充之：一、就鑑定事項有特別知識
    經驗者。二、經政府機關委任有鑑定職務者。」，又同法第
    208條第1項前段規定：「法院或檢察官得囑託醫院、學校或
    其他相當之機關、團體為鑑定」即本此旨。上級檢察機關首
    長基於辦案實務需要，函示指定某類特殊案件之待鑑事項，
    囑託某一或某些特別具有該項專門知識經驗之機關，予以鑑
    定，並非法所不許。從而，警察機關逕依該函示辦理，按諸
    檢察一體及檢察官指揮調、偵查之原則，難認於法不合（最
    高法院96年度台上字第4177號判決意旨參照）。本件卷附之
    中山醫學大學附設醫院檢驗科藥物檢測中心99年5月6日尿液
    檢驗報告，係由警察機關依照上級檢察機關首長函示指示而
    送請該鑑定單位進行鑑定所得結果，並載明其鑑定之方法，
    依據刑事訴訟法第159條之立法理由及同法第206條之規定，
    既經本院依刑事訴訟法第165條第1項之規定踐行調查證據程
    序，與本案待證事實具有關連性，應具有證據能力。
二、按當事人、代理人或辯護人於法院調查證據時，知有第159
    條第1項不得為證據之情形，而未於言詞辯論終結前聲明異
    議者，視為有前項之同意，刑事訴訟法第159條之5第2項定
    有明文，乃係基於證據資料愈豐富，愈有助於真實發現之理
    念，酌採當事人進行主義之證據處分權原則，並強化言詞辯
    論主義，透過當事人等到庭所為之法庭活動，在使訴訟程序
    順暢進行之要求下，承認傳聞證據於一定條件內，得具證據
    適格。本案卷內臺中市警察局第二分局委託鑑驗尿液代號與
    真實姓名對照表等書證，檢察官、被告對於該等書證之證據
    能力，迄至本院言詞辯論終結前均未聲明異議，本院審酌上
    開證據資料製作時之情況，尚無違法不當及證明力明顯過低
    之瑕疵，亦認為以之作為證據應屬適當，揆諸前開規定，上
    開書證等證據資料應認有證據能力。
三、上揭犯罪事實，業據上訴人即被告（以下稱被告）楊華偉於
    偵查、原審及本院審理時供承不諱，且被告經警依法對其採
    集尿液送請中山醫學大學附設醫院檢驗科藥物檢測中心以免
    疫學分析法初步檢驗與氣相層析質譜分析法確認檢驗結果，
    皆確呈嗎啡、安非他命及甲基安非他命陽性反應，此有中山
    醫學大學附設醫院檢驗科藥物檢測中心所出具之99年5月6日
    尿液檢驗報告，及臺中市警察局第二分局委託鑑驗尿液代號
    與真實姓名對照表1紙附卷可稽，被告之自白核與事實相符
    。按施用第一、二級毒品為犯罪行為，毒品危害防制條例第
    10條定有處罰明文。故施用第一、二級毒品者，依前揭規定
    本應科以刑罰。惟基於刑事政策，對合於一定條件之施用者
    ，則依同條例第20條、第23條之規定，施以觀察、勒戒及強
    制戒治之保安處分。又毒品危害防制條例於92 年7月9日修
    正公布，自93年1月9日施行，其中第20條、第23 條將施用
    毒品之刑事處遇程序，區分為「初犯」及「5年內再犯」、
    「5年後再犯」。依其立法理由之說明：「初犯」，經觀察
    、勒戒或強制戒治後，應為不起訴處分或不付審理之裁定；
    經觀察、勒戒或強制戒治執行完畢釋放後，「5年內再犯」
    者，因其再犯率甚高，原實施之觀察、勒戒及強制戒治既已
    無法收其實效，爰依法追訴或裁定交付審理。至於經觀察、
    勒戒或強制戒治執行完畢釋放後，「5年後再犯」者，前所
    實施之觀察、勒戒或強制戒治已足以遮斷其施用毒品之毒癮
    ，為期自新及協助其斷除毒癮，仍適用「初犯」規定，先經
    觀察、勒戒或強制戒治之程序。從而依修正後之規定，僅限
    於「初犯」及「5年後再犯」2種情形，始應先經觀察、勒戒
    或強制戒治程序。倘被告於5年內已再犯，經依法追訴處罰
    ，縱其第3次（或第3次以上）再度施用毒品之時間，在初犯
    經觀察、勒戒或強制戒治執行完畢釋放5年以後，已不合於
    「5年後再犯」之規定，且因已於「5年內再犯」，顯見其再
    犯率甚高，原實施觀察、勒戒或強制戒治，已無法收其實效
    ，即應依該條例第10條處罰（最高法院97年度第5次刑事庭
    會議決議意旨可資參照）。查本件被告前於93年間，因施用
    毒品案件，經法院裁定送觀察、勒戒，因無繼續施用之傾向
    ，於93年9月1日執行完畢釋放；又於95年間，因施用第一級
    毒品案件，經臺灣板橋地方法院以95年度訴字第1200號判處
    應執行有期徒刑7月確定，於96年7月16日縮刑期滿執行完畢
    ，此有臺灣高等法院被告前案紀錄表1份在卷可參，被告既
    曾於前揭觀察、勒戒執行完畢釋放後5年內，再犯上開施用
    毒品案件而經依法追訴處罰，則本案復於上揭事實欄所載時
    地，同時施用第一級毒品海洛因及第二級毒品甲基安非他命
    犯行，即非屬毒品危害防制條例第20條第3項所定「5年後再
    犯」之情形，揆諸前開決議意旨及說明，自應逕行追訴處罰
    。從而，本件事證已臻明確，被告犯行洵堪認定，應予依法
    論科。
四、查海洛因、甲基安非他命係毒品危害防制條例第2條第2項第
    1款規定之第一級毒品及同法條項第2款之第二級毒品，是核
    被告所為，係犯毒品危害防制條例第10條第1項之施用第一
    級毒品罪及同條第2項之施用第二級毒品罪。被告分別持有
    第一級毒品海洛因及第二級毒品甲基安非他命後，進而施用
    ，其持有之低度行為各應為施用之高度行為所吸收，均不另
    論罪。又被告上開同時施用第一級毒品及第二級毒品犯行，
    係以一行為同時觸犯施用第一、二級毒品罪，為想像競合犯
    ，依刑法第55條規定，應從重之施用第一級毒品罪處斷。被
    告有事實欄一所載之前科，有臺灣高等法院被告前案紀錄表
    1份在卷可佐，其前受有期徒刑之執行完畢後，五年內再故
    意犯本件有期徒刑以上之罪，為累犯，應依刑法第47條第1
    項之規定，加重其刑。另毒品危害防制條例第17條第1項固
    規定犯第4條至第8條、第10條或第11條之罪，供出毒品來源
    ，因而查獲其他正犯或共犯者，減輕或免除其刑。本件被告
    楊華偉於原審及上訴意旨雖均辯稱其於偵查中已有供出其施
    用毒品之來源係郭政忠所販售，因有供出上手應獲減刑云云
    ，然查郭政忠之臺灣高等法院被告前案紀錄表，郭政忠並無
    任何販賣毒品案件經檢察官偵查中，此有原審調取郭政忠之
    臺灣高等法院被告前案紀錄表可稽（見原審卷第25-27頁）
    ，另臺灣臺中地方法院檢察署亦函覆本院未因被告楊華偉之
    供述而查獲郭正忠販毒案件，有臺灣臺中地方法院檢察署
    100年3月14日中檢輝精99毒偵2266字第020992號函可佐（見
    本院卷第26頁），可見郭政忠並無因販賣毒品予被告楊華偉
    ，且因被告楊華偉之供述而為檢警單位查獲乙情；是本案無
    法援引毒品危害防制條例第17條第1項之規定，對被告減輕
    其刑。被告所辯顯非可採。
五、原審認被告罪證明確，而論被告以施用第一級毒品罪及施用
    第二級毒品罪，並適用刑法第55條想像競合犯之規定，從較
    重之施用第一級毒品罪處斷，且論以累犯，並加重其刑，復
    爰審酌被告前有多次施用毒品紀錄，本案再度施用第一、二
    級毒品，顯見其意志不堅，而其施用毒品足以導致精神障礙
    、性格異常，甚至造成生命危險，戕害一己之身體健康；惟
    念其犯後始終坦承犯行，態度尚稱良好，兼衡其智識、生活
    狀況等一切情狀，量處被告有期徒刑一年，以資懲儆。核其
    認事用法及量刑均屬允當。被告上訴辯以伊於偵查中供出毒
    品來源，應依毒品危害防制條例第17條規定減輕其刑，原判
    決量刑尚嫌過重，有違罪刑相當及比例原則云云，指摘原判
    決不當。惟本件並未因被告供出毒品來源而查獲其他共犯或
    正犯，而無適用毒品危害防制條例第17條第1項，對被告減
    輕其刑之餘地，已如上述。另被告雖提出中國醫藥大學附設
    醫院門診管制藥品專用處方籤以證明其於99年4月21日至同
    年月26日均至中國醫藥大學附設醫院進行美沙冬戒毒治療（
    見本院卷第11-13頁），然被告係先去醫院喝美沙冬，然後
    因為吸毒被查獲等情，業據被告於本院審理中供明在卷（見
    本院卷第33頁），足見，被告於戒毒治療中仍再施用上開毒
    品，其無法戒絕毒癮，亦無悔悟之心昭然至明，則其本案犯
    行當無從輕處罰之理。是被告上開所辯，並無可採。其上訴
    為無理由，應予駁回。
據上論結，應依刑事訴訟法第368條，判決如主文。
本案經檢察官許萬相到庭執行職務。
中    華    民    國   100    年    4     月    26    日
              刑事第四庭  審判長法  官  洪  耀  宗
                                法  官  劉  登  俊
                                法  官  許  文  碩
以上正本證明與原本無異。
如不服本判決應於收受送達後十日內向本院提出上訴狀，其未敘
述上訴之理由者並得於提起上訴後十日內向本院補提理由書（均
須按他造當事人之人數附繕本）「切勿逕送上級法院」。
                                書記官  郭  蕙  瑜
中    華    民    國   100    年    4     月    26    日